【裁判字號】    97,抗,755
【裁判日期】    970516
【裁判案由】    撤銷假處分
【裁判全文】
臺灣高等法院民事裁定                   97年度抗字第755號
    抗  告  人  甲○○
上列抗告人因與乙○○間撤銷假處分事件，對於中華民國97年4
月9日臺灣臺北地方法院97年度全聲字第329號裁定提起抗告，本
院裁定如下：
    主  文
原裁定廢棄。
    理  由
一、抗告意旨略以：相對人乙○○前經本院以94年度抗字第2795
    號裁定，准提供擔保金新台幣150萬元後，就抗告人對第三
    人台灣伊奈股份有限公司之股份45萬5千股為不得讓與及其
    他處分行為之假處分，相對人即向臺灣新竹地方法院提供擔
    保，並執行假處分在案。嗣上開假處分事件之本案訴訟業經
    臺灣臺北地方法院94年度重訴字第1090號及本院96年度重上
    字第557號判決相對人敗訴確定，抗告人自得依民事訴訟法
    第530條第1、2、4項、第528條第3項及第533條之規定，向
    繫屬本案訴訟之原法院聲請撤銷上開假處分，詎原法院誤認
    本件應向命假處分之本院聲請，駁回抗告人之聲請，自有未
    合，爰提起抗告，請求更為適法之裁定等情。
二、按債務人聲請撤銷假處分者，應向命假處分之法院為之；如
    本案已繫屬者，向本案法院為之，觀民事訴訟法第533條準
    用第530條第2項規定自明。蓋假處分應否撤銷，事涉假處分
    之情事，為命假處分之法院所熟知，因此，法律乃規定應向
    命假處分之法院聲請撤銷，但如本案已繫屬者，因判斷應否
    撤銷，常涉本案問題，由本案法院受理，調查上較為便利，
    因此，法律復規定本案已繫屬者，向本案法院為之。依此，
    本案曾繫屬之法院，現已不繫屬者，因不具調查之便利性，
    即非聲請撤銷之管轄法院，仍回歸由命假處分之法院管轄。
    本件相對人前向原法院聲請假處分，經原法院以94年度裁全
    字第9115號駁回，相對人提起抗告，由本院以94年度抗字第
    2795號裁定廢棄原裁定而命假處分，有本院前開裁定影本可
    參，是本院為命假處分之法院。又相對人嗣對抗告人提起本
    案訴訟，經本院以96年度重上字第557號判決相對人敗訴，
    於97年3月4日確定，亦有上開判決及確定證明書可按，是本
    案已無繫屬之法院，依上開規定，抗告人聲請撤銷假處分，
    應向命假處分之法院即本院為之，乃抗告人卻向無管轄權之
    原法院為之，自有未合。然訴訟之全部或一部，法院認為無
    管轄權者，依原告聲請或依職權以裁定移送於其管轄法院，
    民事訴訟法第28條第1項定有明文，本件原法院就抗告人聲
    請撤銷假處分，固無管轄權，然依前開規定，原法院仍應依
    法移送予有管轄權之法院，乃原法院竟逕以無管轄權駁回抗
    告人之聲請，自有未洽。抗告意旨指摘原裁定不當，求予廢
    棄，為有理由，應由本院將原裁定廢棄，由原法院依法處理
    。
三、據上論結，本件抗告為有理由。爰裁定如主文。
中    華    民    國    97    年    5     月    16    日
                    民事第九庭
                        審判長法  官    黃熙嫣
                              法  官    陳玉完
                              法  官    呂太郎
正本係照原本作成。
本裁定除以適用法規顯有錯誤為理由，並經本院許可外，不得再
抗告。如提起再抗告，應於收受後10日內委任律師為訴訟代理人
向本院提出再抗告狀。並繳納再抗告費新台幣一千元。
中    華    民    國    97    年    5     月    16    日
                              書記官    黃千鶴


司法院資訊處製作；財團法人民間司法改革基金會備份。
